臺灣屏東地方法院民事裁定
111年度監宣字第228號
聲  請  人  楊吳素娟

相  對  人  楊健琨  

上列聲請人聲請監護宣告事件，本院裁定如下：
    主    文
宣告楊健琨（男、民國00年0月00日生、身分證統一編號：Z0000
00000號）為受輔助宣告人。
選定楊吳素娟（女、民國00年0月00日生、身分證統一編號：Z00
0000000號）為受輔助宣告人之輔助人。
聲請程序費用由受輔助宣告人負擔。
    理    由
一、按法院對於監護之聲請，認為未達民法第14條第1項之程度
    者，得依民法第15條之1第1項規定，為輔助之宣告，民法第
    14條第3項定有明文；法院對於監護宣告之聲請，認為未達
    應受監護宣告之程度，而有輔助宣告之原因者，得依聲請或
    依職權以裁定為輔助之宣告。法院為前項裁定前，應使聲請
    人及受輔助宣告之人有陳述意見之機會，亦為家事事件法第
    174條所明定。次按對於因精神障礙或其他心智缺陷，致其
    為意思表示或受意思表示，或辨識其意思表示效果之能力，
    顯有不足者，法院得因本人、配偶、四親等內之親屬、最近
    一年有同居事實之其他親屬、檢察官、主管機關或社會福利
    機構之聲請，為輔助之宣告。受輔助宣告之人，應置輔助人
    ，民法第15條之1第1項、第1113條之1第1項亦定有明文。另
    依民法第1113條之1第2項準用同法第1111條之1規定，法院
    選定輔助人時，應依受輔助宣告之人之最佳利益，優先考量
    受輔助宣告之人之意見，審酌一切情狀，並注意下列事項：
    ㈠受輔助宣告之人之身心狀態與生活及財產狀況。㈡受輔助宣
    告之人與其配偶、子女或其他共同生活之人間之情感狀況。
    ㈢輔助人之職業、經歷、意見及其與受輔助宣告之人之利害
    關係。㈣法人為輔助人時，其事業之種類與內容，法人及其
    代表人與受輔助宣告之人之利害關係。
二、本件聲請意旨：相對人即聲請人之子楊健琨（民國00年0月0
    0日生、身分證統一編號：Z000000000號）於民國（下同）9
    0年間因妄想型思覺失調症，致不能為意思表示或受意思表
    示，或不能辨識其意思表示之效果，為此依民法第14條規定
    ，聲請宣告相對人為受監護宣告人等語。
三、經查，聲請人上開主張，業據其提出親屬系統表、佑青醫療
    財團法人佑青醫院乙種診斷證明書、戶籍謄本及中華民國身
    心障礙證明影本等件為證，又本院前往佑青醫院，於鑑定人
    黃文翔醫師前，訊問相對人問題，相對人對法官之詢問回答
    及反應如下：「（為何要聲請本案？）因為他們害怕我將錢
    花掉，我是有將錢領出來，但是我沒有將它花掉。（你是住
    在這裡嗎？【佑青醫院】）是的。我早上沒有吃飯。（為什
    麼你早上沒有吃飯？）因為緊張，所以就吃不下。（住在這
    裡多久了？）前前後後大約三、四次。每次大約住一個多月
    。」等情，有本院111年10月13日訊問筆錄1份在卷可佐。
  　本院另就相對人之精神及心智狀況訊問鑑定人，經鑑定人鑑
    定結果認：個案於二十多歲時即開始有精神症狀，陸續在屏
    安精神科專科醫院、佑青精神科專科醫院、迦樂精神科專科
    醫院住院治療，目前持續於佑青精神科專科醫院病房住院中
    ；四肢行動能力正常，會談中個案對於個人基本資料等問題
    全數可以正確回答，會認字，也會寫字，個位數加減計算與
    兩位數加減計算都可以正確執行，現實判斷能力略差，由臨
    床經驗以及個案平日所表現之生活功能來判斷已經達到邊緣
    性智能之程度；意識清楚，可以流暢與人交談，因此與人言
    語溝通時沒有明顯之障礙，說話速度尚可，個案目前沒有明
    顯之幻覺與妄想，但是比較缺乏耐心，急著結束會談，不斷
    催促詢問會談還要持續多久，對於時間、地方、人物之定向
    能力尚正常；可以自己進食、沐浴、翻身、大小便、移動身
    體、更衣等皆尚可以自理。可以自行購物，會計算該找回之
    零錢、可以做個位數與兩位數字之加減計算、可以辨識不同
    錢幣、紙鈔之幣值，會做不同紙鈔兌換之計算、會到金融機
    構辦理存款提款；有部分職業功能與社交功能，可以自行搭
    乘或使用大眾交通工具，可以騎腳踏車、機車，也有汽車駕
    照。個案各項日常生活功能例如衣、食、衛生、交通等生活
    內容都完全可以自理。目前經過治療，精神症狀緩解，正向
    精神症狀如幻聽、妄想等明顯消失，但是因為個案過去罹患
    慢性思覺失調症已經歷時十餘年，多次進出精神科專科醫院
    住院。個案的生活史之中，出現精神症狀的時間佔據過去十
    多年生活史逾半的時間，也就是多數時間都處在受到精神症
    狀干擾的身心狀態中，導致個案之情緒衝動控制不佳，現實
    判斷能力受損，過去處理財務十分輕率，易遭詐騙。因此可
    以判斷個案已經因為罹患長期之慢性思覺失調症因而導致個
    人之認知功能受損，為意思表示或受意思表示或辨識其意思
    表示效果之能力也因而明顯受損，無法完全獨力處理個人事
    務與從事個人財務管理，建議該個案應該已經達到輔助宣告
    之標準等語，有屏安醫療社團法人屏安醫院111年10月17日
    屏安管理字第1110003217號函暨所附精神鑑定報告書在卷可
    憑。
四、次查，就相對人之輔助人部分，本院審酌，聲請人為相對人
    之母，為親密之親屬，本院認由其擔任輔助人，應屬適當，
    爰依上揭法條規定，選定聲請人擔任輔助人，爰裁定如主文
    所示。末按法院為輔助宣告時，受輔助宣告之人對其財產仍
    具處分權能，輔助人僅於民法第15條之2第1項等事件對於受
    輔助宣告人之行為具有同意與否之權限，從而本件輔助人無
    須開具財產清冊陳報法院，自亦無指定會同開具財產清冊之
    人，附此敘明。
五、依家事事件法第177第2項、第164條第2項，裁定如主文。
中　　華　　民　　國　　111 　年　　11 　　月　  8　日
                   家事法庭     法  官　羅森德
以上正本係照原本作成。
如不服本裁定，應於送達後10日內向本院提出抗告狀，並繳納抗
告費新臺幣1,000元。
中　　華　　民　　國　　111 　年　　11 　　月　　8　　日
                                書記官　郭松菊